Inventaris van het archief van de Hoge Krijgsraden en Zeekrijgsraden, 1607-1794
Nationaal Archief, Den Haag
Hoge Krijgsraad en Zeekrijgsraden
Hoge Krijgsraden
1607-1794
176
14.00 meter; 141 inventarisnummers.
Normale geschreven en gedrukte documenten, kennis van het 17e en 18e eeuwse handschrift is noodzakelijk. Het archief bevat een vijftal kaarten.
Nationaal Archief, Den Haag
Griffier van de Advocaat-fiscaal bij de Hoge Krijgsraad
Hoge Krijgsraad der Verenigde Nederlanden (1672-1703)
Hoge Krijgsraad der Verenigde Nederlanden (1674-1703), Griffier
Hoge Krijgsraad der Verenigde Nederlanden (1747-1783)
Hoge Krijgsraad der Verenigde Nederlanden (1747-1783), Griffier
Hoge Zeekrijgsraden
Het archief van de Hoge Krijsgraden en van de Zeekrijgsraden bevat voor de periode 1607-1794 fragmentarisch verzamelingen notulen, sententies en processtukken met betrekking tot bestraffing van militairen, zowel civiel als crimineel. Voor de perioden 1672-1712 en 1747-1783 is het archief vrij volledig, vooral in relatie tot het leger. De inventaris bevat als Bijlagen twee indexen op de procesdossiers.
Archiefvorming
Geschiedenis van de archiefvormer
GESCHIEDENIS
Volgens het geschreven Nederlandse recht berustte de berechting van militaire delicten bij de Raad van State en bij krijgsraden te velde die door de Raad waren opgericht of erkend
Instructie voor de Raad van State, 12 april 1588, artikel 11
. Deze rechtspraak was geregeld in de "Artikelbrief" van 1590. Het was echter in het Europa van het Ancien Regime gebruikelijk dat de militaire rechtspraak alleen van de hoogste persoonlijke legerleiding (in casu de vorst) uitging. De positie van de stadhouder als kapitein-generaal van het leger leidde er daarom toe dat al enkele jaren na het vaststellen van de Artikelbrief, en in afwijking daarvan, een door de Stadhouder benoemde 'Krijgsraad nevens zijne excellentie', in werking trad als rechtbank van appel van krijgsraden te velde en als adviserend orgaan van de Stadhouder bij het bevestigen van kapitale sententiën en de uitoefening van het recht van pardon en gratie in militaire strafzaken.
S.J. Fockema Andrea, De Nederlandse Staat onder de Republiek, p. 25
Tussen 1590 en 1597 ontwikkelde deze Krijgsraad zich tot een permanent gerechtshof dat ,wanneer er geen campagne te velde was, in Den Haag zetelde.
De bevoegheid van de Hoge Krijgsraad is nooit behoorlijk omschreven. Het instituut van de Hoge Krijgsraad was zodoende onverbrekelijk verbonden met de lotgevallen van de prinsen van Oranje als stadhouder en kapitein-generaal. Was er een stadhouder dan bestond er ook een permanente Hoge Krijgsraad. In stadhouderloze tijdperken was er echter, naast de garnizoenskrijgsraden, alleen een krijgsraad te velde, die na iedere campagne werd opgeheven. Civiele zaken vielen dan meestal weer onder de plaatselijke rechter. Beroepszaken werden behandeld door de Raad van State.
J.W. Wijn, Het krijgswezen in den tijd van prins Maurits, p. 84-86
Eerste Hoge Krijgsraad (ca. 1590-1659)
De oprichtingsdatum van de eerste permanente Hoge Krijgsraad is onbekend.
De vroegst bekende resolutie dateert van 3 mei 1597.
Waarschijnlijk werd ze rond 1590 opgericht door prins Maurits onder de naam 'Krijgsraad nevens zijne Excellentie'. De Hoge Krijgsraad hield zitting in Den Haag en fungeerde als hof van appel van de garnizoens- en regimentskrijgsraden, een taak die eigenlijk de Raad van State toekwam
Resolutie Raad van State, 9 februari 1703
. Dit zou de volgende twee eeuwen voortdurend tot conflicten leidden. Tijdens militaire campagnes trok de Hoge Krijgsraad met de troepen mee. Na het overlijden van prins Willem II in 1659 werd de Hoge Krijgsraad, als permanente rechtbank en hof van appel, opgeheven. Officiëel is dit echter nooit gebeurd.
Tweede Hoge Krijgsraad (1674-1703)
In 1674 werd de Hoge Krijgsraad heropgericht. Zij vergaderde in een kamer in het gebouw van de Staten van Holland en behandelde zowel criminele als civiele zaken betreffende militairen. De militaire krijgstucht was nog voor een groot gedeelte gebaseerd op de Artikelbrief uit 1590. De manier van procederen was niet vastgelegd. Op 24 februari 1687 werd daarom door Willem III een 'Reglement op proceduren der militaire zaken van geringe importantie' vastgesteld, gevolgd, op 27 oktober 1700, door een 'Summiere instructie voor den Hoogen Krijgsraad der Verenigde Nederlanden'.
Volgens deze instructie moest de Hoge Krijgsraad het procesrecht van de Raad van State en het Hof van Holland volgen. Daarnaast werd vastgelegd dat de Hoge Krijgsraad de lagere krijgsraden moest controleren. De advocaat-fiscaal diende misstanden aan te brengen, maar kon pas procederen na toestemming van ofwel de Staten-Generaal of de Raad van State of de Hoge Krijgsraad zelf. De Artikelbrief bleef richtsnoer van de rechtspraak.
Na het overlijden van de stadhouder-koning in 1703 trok de Raad van State direct de militaire jurisdictie naar zich toe. De Krijgsraad mocht zich niet meer "Hoge Krijgsraad der Verenigde Nederlanden", maar slechts "Hoge Krijgsraad" noemen
Resolutie R.v.S. 10 maart 1703.
. Zij zou voortaan rechtspreken in naam van de Staten-Generaal. Over ieder vonnis moest eerst goedkeuring gevraagd worden aan de Raad van State. In de loop van 1703 werden alle lopende zaken terugverwezen naar plaatselijke garnizoenskrijgsraden of overgenomen door de Raad van State. Vanaf dat moment oefenden de president, griffier en fiscaal alleen hun functie uit tijdens campagnes te velde. Op 30 april 1705 werd door de Raad van State de beeltenis van het nieuwe zegel van de Hoge Krijgsraad vastgesteld. Deze had de superscriptie 'Crijghs Raade te Velde'. Na 1713 was alleen de griffier nog in functie. Hij bleef aan tot 1724.
Op 25 juli 1724 besluiten de Staten-Generaal geen nieuwe griffier aan te stellen, zo lang geen president of Hoge Krijgsraad geformeerd is.
Derde Hoge Krijgsraad (1747-1783)
Toen in 1747 vele zuidelijk gelegen forten en steden door overgave in handen kwamen van de Fransen besloten de Staten-Generaal, op verzoek van Willem IV, een krijgsraad in te stellen die een onderzoek moest plegen naar de overgave van de vesting Sluis door de generaal de la Rocque 'omdat de Hooge Krijgsraad nog niet herstelt is'.
Resolutie S.G., 26 juni 1747.
Nog geen maand later verzocht de Raad van State aan prins Willem IV een Hoge Krijgsraad te benoemen, waaraan zij een in behandeling zijnde zaak konden overdragen, 'in consideratie van de meenigvuldige bezigheden waarmeede deesen Raad thans is overladen'.
Resolutie R.v.S., 21 juli 1747. Het gaat om de zaak tegen Coenraad Hertel.
Aan dit, waarschijnlijk niet geheel vrijwillige, verzoek werd door de prins gevolg gegeven. Op 4 december 1747 kreeg Roeland van Kinschot van de Staten-Generaal zijn commissie als 'President van de Hoge Krijgraad der Verenigde Nederlanden'. Deze derde permanente Krijgsraad droeg dus opnieuw die omstreden naam.
Een jaar later besloot de Raad van State, naar aanleiding van een brief van prins Willem IV, ook de civiele jurisdictie over militaire personen aan de Hoge Krijgsraad over te geven zoals dat ook ten tijde van Willem III gebruikelijk was.
Resolutie R.v.S., 21 maart 1748.
Alle lopende zaken werden aan de griffier van de Hoge Krijgsraad overgedragen. Dat de Raad van State deze overgave van de militaire jurisdictie niet prettig heeft gevonden blijkt o.a. uit de vertraging waarmee zij de tractementen van de leden en bedienden van de Krijgsraad uitbetaalden.
Ook voor deze periode vinden we weinig reglementen of instructies betreffende de militaire rechtspraak. Slechts in augustus 1750 werd door Willem IV een 'reglement omtrent het appelleeren van crimineele vonnissen bij subalterne krijgsraden gewezen' vastgesteld.
Dat de Hoge Krijgsraad als een Stadhouderlijk machtsinstrument bij uitstek werd gezien bleek uit de politieke strijd tussen patriotten en prinsgezinden naar aanleiding van de strafzaak tegen de officier J.F. Witte in 1783. Deze was vanwege hoogverraad door de Hoge Krijgsraad ter dood veroordeeld. De Staten van Holland bestreden de jurisdictie van de Krijgsraad over deze officier. Op het hoogtepunt van de strijd bemoeiden vrijwel alle gewestelijke besturen zich hiermee. De strijd eindigde met een nederlaag voor de Erfstadhouder en de Hoge Krijgsraad. De Staten van Holland verboden tenslotte de Hoge Krijgsraad op haar grondgebied recht te spreken. Op 24 december 1783 werd de Hoge Krijgsraad door de Staten-Generaal van de Staat van Oorlog afgevoerd en daarmee feitelijk afgeschaft. Aan de leden, behalve de president, werd een pensioen verleend. Alle papieren en consignatiepenningen moesten aan de Raad van State worden overgedragen. Na het herstel van de Stadhouderlijke macht in 1787 werd de Hoge Krijgsraad niet meer heropgericht.
Hoge Zeekrijgsraden
Op 13 oktober 1783 schreef de erfstadhouder een brief aan de Admiraliteit van de Maze waarin hij melding maakt van het verzoek van vice-admiraal Reynst om een Zeekrijgsraad te beleggen naar aanleiding van het gedrag van enige officieren tijdens een zeeslag.
Op 28 februari 1792 schrijft hij opnieuw aan het college met het verzoek een Hoge Zeekrijgsraad te houden n.a.v. het ongeluk van het schip 'Brielle' en de rol van de kapitein in deze.
De Hoge Zeekrijgsraad was dus geen permanent college maar werd voor een bepaalde zaak bijeengeroepen. Als vergaderruimte diende de 'Hollandsche kamer'.
In tegenstelling tot de Hoge Krijgsraad werden de Hoge Zeekrijgsraden ook na 1783 voortgezet.
ORGANISATIE
1e Hoge Krijgsraad
De exacte samenstelling van de 1e Hoge Krijgsraad is onduidelijk. De rechters waren hoge officieren vanaf de rang van kapitein, die in Den Haag in garnizoen lagen. Daarnaast fungeerden een advocaat-fiscaal en een griffier. Het aantal leden wisselde van tien tot twintig. Zij ontvingen hun oproep van de sergeant-majoor van het garnizoen, en waren op boete verplicht op tijd te verschijnen wanneer recht gesproken moest worden. In 1605 werd bepaald dat voortaan van elk regiment een officier in de krijgsraad zitting moest nemen. Het voorlopig onderzoek werd geleid door de advocaat-fiscaal van de Generaliteit; deze maakte de stukken gereed en bracht de zaak 'in staat van wijzen'. Op zijn verzoek riep daarna de President de Krijgsraad bijeen; de uitspraak geschiedde bij meerderheid van stemmen.
J.W. Wijn, Het krijgswezen in den tijd van prins Maurits, p. 91-
2e Hoge Krijgsraad
De 2e Hoge Krijgsraad bestond uit een president, 8 leden (officieren van verschillende rangen) en een griffier. Als fiscaal fungeerde de advocaat-generaal der Generaliteit. De president riep de Krijgsraad bijeen. In de vergadering werden de stukken, afkomstig van de advocaat-fiscaal, voorgelezen. Daarna werd er gedelibereerd. Tenslotte werd er gestemd. Men kon concluderen met eenparigheid of meerderheid van stemmen.
Confiscatie van goederen was voorbehouden aan de griffier. Hiermee mocht de advocaat-fiscaal zich niet bemoeien.
3e Hoge Krijgsraad
De 3e Hoge Krijgsraad bestond uit een president, twee vice-presidenten, 6 leden ( hoge officieren) en een griffier (soms twee ). De fiscaal was weer de advocaat-generaal van de Generaliteit, geassisteerd door een procureur. Daarnaast had de Krijgsraad in dienst: 2 klerken, een kamerbewaarder/deurwaarder, een provoost-generaal en een scherprechter. Op de begroting van de Krijgsraad stonden ook provoosten, artsen en ziekenbezoekers inde garnizoenen te Maastricht, Breda, 's-Hertogenbosch, Bergen op Zoom, Coevorden en Doornik. President, leden, griffier en de advocaat-fiscaal moesten in de jurisdictie van Den Haag wonen.
Rollin Couquerque, Het Hoog Militair Gerechtshof, p. 120
Geldboeten en in beslag genomen goederen stonden onder beheer van de griffier.
Rollin Couquerque, Het Hoog Militair Gerechtshof, p. 120
Voor alle Hoge Krijgsraden gold dat sententies door de stadhouder moesten worden geapprobeerd (goedgekeurd). Vooral Willem V maakte van dit recht gebruik om opvallend vaak de straf te verzachten.
De Hoge Krijgsraad was naast rechtbank van appel voor lagere krijgsraden tevens de plaatselijke krijgsraad van het garnizoen van 's-Gravenhage, met uitzondering van de Zwitserse regimenten.
LIJST VAN PRESIDENTEN EN GRIFFIERS
PRESIDENTEN
1595 (St.v.O, Fagel 1054) HEER VAN BARCHON presiderende over de saaken van justitie in den krijgsraad in 't leger
De commissies werden verleend door de Stadhouder.
28 juli 1597 (Commissie R.v.S., Fagel 1054/13 JR. GLIMER VAN DEN TEMPEL, HEER VAN CORBEEK Hoofd van de justitie in de Krijgsraad (tractement tot 1603)
29 november 1603 (commissie R.v.S., Fagel 1054/13) (res. S.G. 26 en 29 november 1603) WERNER VAN HOUTEN, GEZEGD DU BOIS Intendant van de krijgsraad van de Verenigde Nederlanden
1609-1621(St.v.O.) geen superintendent
11 mei 1621 (res. S.G.), 20 mei 1621 (res R.v.S.) GOSEWIJN VAN STRALEN Superintendent van de krijgsraad
16 juli 1624 (res. R.v.S., commissie volgens Fagel 1054/14) HEER VAN MEERKERCKE Hoofd of superintendent
12 augustus 1625 (res. R.v.S.), 13 augustus 1625 (res. R.v.S.) ? SCHMELSINCK, overste Superintendent
29 september 1629 (res. R.v.S.) JACQUES WIJTS, sergeant-majoor Superintendent
12 februari 1643 (commissieboek, fol. 67 v. R.v.S.) DAVID DE MARLOT, HEER VAN BEAUVAIS, ritmeester (blijft tractement houden voor zijn leven)
(tussen 1650 en 1672 geen permanente Hoge Krijgsraad)
29 maart 1668 (Fagel 1054, resolutie R.v.S ) ADRIAEN VAN CUYK, HEER VAN MEETEREN, kolonel Hoofd- en superintendent
26 februari 1674 (commissieboek, fol. 126 R.v.S.) FERDINANT DE PERPONCHER, VRIJHEER TOT SEDLENITZKY, kolonel (al in functie sinds 2 oktober 1672)
16 maart 1677 (commissieboek R.v.St. 7, fol. 88v) CHARLES VAN MANMAKER, kolonel President (al in functie sedert 17 april 1676)
6 maart 1690 (res. S.G.) HENDRIK VAN WEEDE, kolonel President (met titulaire rang: generaal-majoor)
25 mei 1700 (commissieboek S.G., no. 2, fol. 13v) COENRAET UNCKEL, brigadier Superintendent
30 juli 1716 (res. S.G.) overlijden van Coenraet Unckel.
1716-1747 (geen president van de Hoge Krijgsraad)
4 december 1747 (commissieboek S.G. 17, fol. 248v) ROELAND VAN KINSCHOT, luitenant-generaal President
8 januari 1765 (commissieboek R.v.S 14, fol. 169v) LEONARDUS HOEUFT VAN OYEN, generaal-majoor President
23 juli 1772 (commissieboek R.v.S. 15, fol. 146.) HANS WILLEM RENGER, generaal-majoor President
GRIFFIERS
De lijst is niet volledig.
Griffier van de Advocaat-fiscaal en de krijgsraad
3 maart 1597 (commissieboek R.v.S. 3, fol. 139v) JAN JANSSEN VAN DALEN
10 mei 1634 (res. R.v.S.) ANTONI VAN DALEN
17 april 1670 (commissieboek S.G. 6, fol 300v) JOHAN VAN DALEN
6 augustus 1672 (res. S.G.) JOHAN MOLENGRAEF (2e griffier)
2 mei 1673 (commissieboek S.G. 7, fol. 154) JOHAN MOLENGRAEF
16 november 1674 (commissieboek R.v.S. 6, fol. 172) MICHAEL ISSAC
Vanaf 1690 functioneert THOMAS DUVAL als griffier
24 november 1713 (Commissieboek S.G. ) CHARLES VAN BAARLE
Op 25 juli 1724 wordt de functie niet meer opgevuld.
Griffier van de Hoge Krijgsraad (1747-1783)
29 november 1747 (commissieboek S.G. 17, fol. 247v) LAURENS LAMORAAL VAN REENEN (pensioen verleend op 17 mei 1786)
FISCAALS
Anthonie Duyck 1588-1602
Uitgeoefend door de advocaat-fiscaal van de generaliteit.
Dirck Berckel 1602-1621
Laurens de Sille 1621-1635
Jacob de Sille 1635-1649, 1672-1676
Huybert Rooseboom (2e fiscaal), 1672-?
Fredrick Roosenboom 1676-1688
Simon Roseboom 1688-1696
Cornelis van Wouw (2e fiscaal) 1690-?
Godefridus Bidloo 1696-1703
Jan Wybo 1747-1761
Ignatius Joan van Hees 1761-1769
Johan Gerard van Oldenbarneveld genoemd Witte Tullingh 1769-1783
Geschiedenis van het archiefbeheer
Toen op 25 juli 1724 de griffier van de Hoge Krijgsraad, Charles van Baarle, werd aangesteld tot agent van de Staten-Generaal kreeg jok meteen het bevel de onder hem berustende stukken te seponeren op de griffie van de Staten-Generaal. Naar aanleiding daarvan werd de eerste en enige contemporaire inventaris van het archief gemaakt.
Inventaris van de charters en papieren ter griffie van de Hoge Krijgsraad. Archief Fagel, inv.nr. 1055.
Het archief bestond uit 228 nummers, zowel registers als liassen en bundels met begindatum 1684 en als einddatum 1711. Deze papieren zijn waarschijnlijk na 1747 weer aan de Hoge Krijgsraad overgedragen.
In 1783 werd het tot dan toe gevormde archief overgedragen aan de Raad van State.
Hoe het uiteindelijk bij het Hoog Militair Gerechtshof in Utrecht is terecht gekomen heb ik niet kunnen achterhalen, o.a. door het ontbreken van het archief van dat Gerechtshof. Volgens Rollin Couquerque kreeg de Hoge Militaire Vierschaar (de voorloper van het H.M.G.). " alleen te bewaren de archieven van deze krijgsraden evenals die van de zeekrijgsraden buitenslands en van de krijgsraden in de koloniën en bezittingen van de staat..".
Instructie Hoge Militaire Vierschaar, 25 juni 1803.
In 1933 werden de nrs. 109-222 overgebracht naar het archief van de Raad van State. De andere ontbrekende nummers zijn waarschijnlijk de inv.nrs. van de Hoge Militaire Vierschaar.
Het archief is vrij volledig bewaard gebleven voor wat betreft de periodes 1672-1712 en 1747-1782. Uit de andere periodes is slechts zeer weinig bewaard gebleven, waarschijnlijk ten gevolge van de vele verplaatsingen tijdens de veldtochten.
Correspondentie over dit archief is te vinden in het archief van het Algemeen Rijksarchief onder de nummers:
1884 U 129 (25/8/1884), 1884 I 176 ( 5/9/1884), 1885 U 61 (1/4/1884), 1885 I 77.
Een groot deel van het archief bestond uit gebonden registers. Echter van bijna alle delen was alleen een voorblad aanwezig, een achterblad ontbrak. In de loop der tijd zijn waarschijnlijk daardoor veel stukken losgeraakt uit de delen.
In 1884 nam het Algemeen Rijksarchief het 'oud-archief der Hooge Militaire Vierschaar' over van het Hoog Militair Gerechtshof te Utrecht. Onderdeel van dit archief was het archief van de Hoge Krijgsraad.
VROA 1884
Het archief is bij Koninklijk Besluit of ministeriële beschikking overgebracht.
Inhoud en structuur van het archief
1.01
Inhoud
Van de 1e Krijgsraad is, behalve wat stukken van de griffier, geen archief bewaard gebleven.
Aanwijzingen voor de gebruiker
Openbaarheidsbeperkingen
Volledig openbaar.
Materiële beperkingen
Het archief kent geen materiële beperkingen.
Aanvraaginstructie
Openbare archiefstukken kunnen online worden aangevraagd en gereserveerd. U kunt dit ook via de terminals in de studiezaal van het Nationaal Archief doen. Om te kunnen reserveren dient u de volgende stappen te volgen:
U maakt een profiel aan op www.gahetna.nl, en logt vervolgens in
Via de archiefinventaris (alleen de beschrijvingen met rode nummers) selecteert u het gewenste archiefstuk door op de knop 'Reserveren' te klikken
In het volgende scherm geeft u aan op welke dag u het archiefstuk wilt inzien
Indien u zich bevindt in de studiezaal en een tafelnummer heeft ontvangen kunt u dit nummer vermelden. Als u geen tafelnummer heeft kunt u tafelnummer 777 laten staan
Vervolgens bevestigt u uw reservering door deze te versturen.
Verwant materiaal
Beschikbaarheid van kopieën
Afgescheiden archiefmateriaal
Collectie Aanwinsten. Zie toegang 1.11.01.01
381 Deductie overgegeven aan de Hoge Krijgsraad, 1694
755 Aanschrijving van prins Willem V aan de Hoge Krijgsraad, 1783 juni 2
1054 Instructieve memorie Gardes dragonders, 1770-1774
1392 Brieven aan de president van de Krijgsraad, Unckel
Archief van de familie Fagel. Zie toegang 1.10.29
1051-1071 Stukken betreffende de Hoge Krijgsraad en de Militaire jurisdictie (inc. inventaris v.h. archief, 1712)
Archief van de Raad van State. Zie toegang 1.01.19
2040 Protocol crimineel Gardes du Corps, 1755-1779, Stukken betr. de criminele rol van het eskadron Gardes du Corps, z.d.
2046 Sententies en pardons van het regiment Oranje-Nassau,, 1748-?
2534-2536 Criminele rollen, 1696-1796
2537 Crimineel sententieboek, 1745-1799
2538-2542 Criminele procesdossiers, 1697-1793
Bijlagen
Index op de Criminele procesdossiers
Naam en datum Inv.nr.
NN -23-8-1779 376
NN -1782-1783 369-370
NN -25-3-1786 369-370
NN -??-9-1747 369-370
NN -??-??-1779 376
Abel, Christiaan; 10-7-1692 262
Abramsen de Groot, Pieter; 3-1-1687 262
Adino, Johannes; 8-10-1787 371-373
Adolff, Matthijs; 19-8-1702 262
Adolph, Johann Cunradt; 13-6-1750 287
Aebbinga van Humalda, Jan Popo; 4-8-1762 288
Aerts, Janneken; 3-9-1704 262
Afchain, Pierre; 8-10-1787 371-373
Agricula, Pieter; 15-7-1705 262
Ahee, Johan Adolph; 27-10-1769 288
Akkerman, Dirk; 1-10-1793 369-370
Akkerman, Jan; 4-1-1779 376
Allart, Jacobus; 17-12-1781 369-370
Amsoon, Hubert; 21-12-1781 369-370
Andel, Simon van; 7-2-1759 369-370
Anderzen, Jacobus; 31-7-1747 369-370
Andriesen, Pieter; 7-6-1748 376
Andriezen, Pieter; 29-12-1747 369-370
Andrisse, Lodewijk; 5-7-1774 369-370
Angeren, Johan Frederik; 21-2-1788 376
Appenzeller, Jurgen; 25-8-1747 369-370
Arissen, Hendrick; 28-6-1704 262
Arnaud, Jean Guillaume d'; 8-5-1750 287
Arris, Claude; 25-2-1760 369-370
Assek, Jan; 14-4-1779 376
Auberceau, Pierre Louis; 5-10-1787 371-373
Baecke, Roelandt; 9-8-1704 262
Baggerman, Jan; 15-10-1793 369-370
Bakman, Adolph; 13-10-1784 377
Balhorn, Christoffel; 29-3-1690 262
Balieu (alias La Fleur), Jan Baptist; 23-8-1692 262
Balsam, Christoph Fredrich; 5-10-1762 288
Banier, Thimotius; 29-6-1686 262
Baptist, Jan; 10-8-1702 262
Baptist, Jan; 22-7-1760 369-370
Baptist, Jan; 13-9-1773 369-370
Barends, Engeltie; 23-12-1788 376
Barthel, Daniel; 26-9-1788 376
Bas, Louis; 15-5-1752 369-370
Bataille, Lucas; 14-10-1689 262
Baumbach, Johan Jurgen Heinrich; 5-10-1787 371-373
Bauwman, Hans Pieter; 20-2-1688 262
Bavier, Jaque; 17-10-1692 262
Bayjar, Frans; 26-9-1692 262
Becker, Steven; 6-5-1780 369-370
Beeck, Johan; 23-4-1687 262
Beeck, Pieter van; 3-9-1706 262
Beedebinder, Heinrich; 5-10-1787 371-373
Beer, Nicolaas de; 7-1-1738 376
Beerens, Claes; 3-6-1748 369-370
Beima, Julius; 2-7-1691 262
Beltz, Joseph; 5-2-1782 376
Berchem, Coenraet van; 2-1-1700 262
Berg, Pieter van den; 6-8-1770 288
Berkman, Hermanus; 29-8-1747 369-370
Bernarts, Jan; 3-9-1704 262
Berriée, L.; 14-7-1774 288
Bertrand, Francois; 5-2-1782 376
Bertrandt, Adam; 19-8-1702 262
Bettenham van Munnich, Jacob; 3-7-1775 288
Beudeleben, Wilhelm Hendrik van; 29-7-1751 287
Beuz, Alexander; 13-6-1750 287
Bidlo, Theodorus; 13-1-1787 369-370
Bie, Johannes Baptist de; 9-10-1787 371-373
Bijnevelt, Nicolas; 26-9-1774 288
Billig, Elias; 28-7-1769 288
Birnerham, Nicolaes; 8-10-1689 262
Bisom, Nicolaas; 8-10-1787 371-373
Block, Johan Philippus van den; 12-10-1702 262
Blom, Jan; 24-3-1763 369-370
Blom, Jan Fransen; 22-8-1690 262
Blondel, Jacobus; 22-6-1695 262
Bloot,Cornelis; 25-5-1769 369-370
Blot, Jean Philippe; 9-10-1787 371-373
Bluts, Lambert; 17-7-1704 262
Bodencamp, ?; 31-10-1705 262
Boekholt, Nicolaes van; 30-12-1774 288
Boelman, Harmen; 7-10-1778 376
Boere, Charle la; 5-6-1747 369-370
Boeren van Alcken en Wemertingen; 17-7-1704 262
Boerrigter, Lucas; 1-3-1784 377
Boers, Jan; 19-3-1784 377
Bogaart, Joost van den; 16-5-1774 288
Boiguillaume, (wijlen); 30-9-1705 262
Boldt, Klaas; 17-12-1781 369-370
Bolen, ?; 10-8-1702 262
Bon, Jean Pierre le; 5-10-1787 371-373
Bon, Laurent; 5-10-1787 371-373
Bonnet, Jan Justus; 17-3-1757 287
Bonnet, Jean; 11-12-1786 376
Boode, Hendrick; 27-12-1769 288
Borck, Paul; 13-6-1750 287
Bosch, Albert van der; 30-5-1770 288
Boudin, Laurent; 9-10-1787 371-373
Bourguignon, Pierre; 28-7-1690 262
Boussaer, Jacob; 20-2-1688 262
Bouwer, Hans; 19-8-1702 262
Braat, Jacobus; 11-10-1780 369-370
Brach, Hans Pieter; 15-1-1686 262
Brakel, Wighart van; 29-6-1690 262
Brandt, Frans; 10-7-1692 262
Brinck, Gijsbert van den; 16-6-1704 262
Brinckman, Coenraet; 1-7-1706 262
Brion, Pierre Joseph; 9-10-1787 371-373
Broeckhuisen, Wolter Jan van; 30-8-1702 262
Broek, Guilleaume van den; 19-7-1757 287
Bros, Bastiaen; 15-1-1686 262
Broso, Joseph; 11-11-1785 369-370
Brouwer, Hans Jurien; 20-9-1690 262
Bruchner, Johan Traugot; 17-4-1771 288
Bruckner, Johann Christoph; 10-3-1773 288
Bruin, Andries de; 1-11-1781 369-370
Brun, Carel van; 12-1-1759 369-370
Brunel, Pierre Marie; 8-10-1787 371-373
Bulow, Frants Carl van; 31-7-1750 287